臺灣高等法院刑事判決　　　　　　　　96年度上易字第1191號
上　訴　人　臺灣臺北地方法院檢察署檢察官
被　　　告　甲○○
　　　　　　　　　　樓
　　　　　　　　　　（現另案在台灣台北看守所羈押中）
上列上訴人因被告違反毒品危害防制條例案件，不服臺灣臺北地
方法院96年度易字第810號，中華民國96年4月25日第一審判決（
聲請簡易判決處刑案號：臺灣臺北地方法院檢察署95年度偵字第
24042號），提起上訴，本院判決如下：
    主  文
上訴駁回。
    理  由
一、聲請簡易判決處刑意旨：被告甲○○明知非經許可，不得持
    有第一級毒品海洛因，仍竟於民國（下同）95年10月2日，
    在臺北市○○區○○路三水街口向真實姓名年籍不詳綽號「
    阿沖」之成年人購買第一級毒品海洛因1包（淨重0.26公克
    ），非法持有上開毒品，嗣於95年10月2日下午4時40分，在
    臺北市○○區○○路90巷18號前為警查獲。因認被告涉犯毒
    品危害防制條例第11條第1項之持有第1級毒品罪嫌等語。
二、原判決以：按「案件曾經判決確定者，應諭知免訴之判決」
    ，刑事訴訟法第302條第1款定有明文。此項訴訟法上所謂一
    事不再理之原則，關於實質上一罪或裁判上一罪，均有其適
    用，最高法院60年台非字第77號著有判例。經查：被告基於
    施用第1級毒品之犯意，自95年8月14日下午採尿前溯及26小
    時內某時（不含自同日下午3時許為警查獲時起至採尿時止
    之時間）起至96年1月18日下午4時30分許，在不詳地點及臺
    北市○○區○○街2號公廁內等處，將所有少許內含第1級毒
    品海洛因成分之白色粉末以自來水稀釋裝入注射針筒後持以
    注射靜脈，而施用第1級毒品海洛因，約每日施用1次。嗣經
    警先後於：(1)95年8月14日下午3時許，持原審法院核發之搜
    索票（95年度聲搜字第1178號），在臺北市○○區○○路
    188號搜索查扣如附表編號1所示所有供己施用海洛因之注射
    針筒1支。(2)95年9月21日下午7時許，在臺北市○○區○○
    路183巷口處，因形跡可疑，自願同意受搜索後，為警查扣
    如附表編號2所示供己所施用內含海洛因成分之白色粉末1包
    （淨重0.02公克、空塑膠袋重0.19公克，注射針筒1支未扣
    案）。(3)95年10月2日下午4時40分許，在臺北市○○區○○
    路90巷18號前，為警查獲持有如附表編號3所示所有供己所
    施用內含海洛因成分之白色粉末1包（淨重0.03公克、空塑
    膠袋重0.25公克，注射針筒1支未扣案）。(4)96年1月18日下
    午4時30分許，在臺北市○○區○○街2號公廁內，為警查獲
    持有如附表編號4所示所有供己施用海洛因之注射針筒1支等
    事實，業經原審法院於96年3月30日以施用第1級毒品罪名，
    判處有期徒刑2年，於96年4月23日確定，有原審法院95年度
    訴字第2100號判決判決書、原審法院公務電話記錄表及本院
    被告前案紀錄表附卷為憑，而被告持有本件第一級毒品之事
    實，即為前開本院95年度訴字第2100號判決事實如附表編號
    3 遭查獲部分，二者為同一案件。是以上開施用第一級毒品
    案件既經判決確定，其效力應及於全部犯罪事實，乃檢察官
    遽就本件聲請以簡易判決處刑，揆諸前揭說明，自應諭知免
    訴之判決，且不經言詞辯論而為之。經核尚無違誤。
三、公訴人上訴意旨略以：（一）被告於前案中認定之犯罪事實
    為施用第1級毒品，而本案聲請簡易判決處刑之犯罪事實則
    為持有毒品，二者並不相同。且本案被告於95年10月2日被
    查獲持有毒品犯行時，經警採集尿液送驗結果，呈第1級毒
    品陰性反應，有臺灣尖端先進生技醫藥股份有限公司濫用藥
    物檢驗報告書存卷可按（見95年偵字第24042號聲請簡易判
    決處刑書及全案卷宗），足認被告持有第1級毒品犯行，與
    前案判決施用第1級毒品之事實，難認有裁判上一罪關係（
    蓋本案施用第1級毒品犯行因尿液呈陰性反應而不構成犯罪
    ，已切斷裁判上一罪之犯意連續），益見被告持有本件第1
    級毒品犯行，係屬另行起意甚明。（二）刑法自94年2月2日
    刪除連續犯之規定，並自95年7月1日施行後，所有原應以連
    續犯處罰之犯罪，均應論以數罪併罰，以杜絕修正前刑法論
    以連續犯之流弊，此觀之刑法修正理由即明。則原審判決顯
    違背法令，自難甘服云云。
四、本院經查：被告基於施用第1級毒品之犯意，自95年8月14日
    下午採尿前溯及26小時內某時（不含自同日下午3時許為警
    查獲時起至採尿時止之時間）起至96年1月18日下午4時30分
    許，在不詳地點及臺北市○○區○○街2號公廁內等處，將
    所有少許內含第1級毒品海洛因成分之白色粉末以自來水稀
    釋裝入注射針筒後持以注射靜脈，而施用第1級毒品海洛因
    ，約每日施用1次，為前開確定判決所認定之事實，且被告
    甲○○於該案審理時自承：「（問：你是《95年》8月份、9
    月份、隔年1月份三次驗尿都有陽性反應，多久用一次海洛
    因？）我從頭到尾都有用，我從8月份開始每天都有施打海
    洛因，直到1月18日。（問：是否上癮？）沒有打受不了，
    有依賴性。（問：施打海洛因的方式？）用塑膠袋裝海洛因
    加一般的自來水稀釋之後，以注射針筒抽取稀釋後的海洛因
    溶液，再注射手臂的靜脈血管」等語（見96年3月27日審判
    筆錄第6、7頁），該案判決理由亦已載明被告施用海洛因之
    行為雖有多次，但因施用毒品罪，具有成癮之病患人格特質
    ，構成要件本質上含有「習慣性」反覆為同一施用行為之意
    涵（學理上稱為「集合犯」），是依被告施用第一級毒品之
    頻率，對於海洛因已產生成癮性及依賴性，應僅論以包括的
    一罪，而不再以連續犯或數罪併罰方式處斷，並另敘明被告
    持有海洛因之行為，係施用毒品之不罰前行為，不另論罪。
    是以本件持有第1級毒品部分，既係在前開案件反覆為同一
    施用第一級毒品行為期間所為，且被告持有第1級毒品，係
    欲供己施用，該持有行為應為施用海洛因行為所吸收，二者
    間有實質上一罪之吸收關係，為同一案件，殆無疑義。是以
    上開施用第一級毒品案件既經判決確定，其效力應及於全部
    犯罪事實即包括本件施用第一級毒品部分。公訴人上訴意旨
    ，以本件部分係另行起意為由，指摘原判決不當，為無理由
    ，應予駁回，且不經言詞辯論而為之。
五、至扣案之海洛因淨重0.03公克，原審法院95年度訴字第2100
    號判決已依違禁物之規定宣告沒收，有判決書在卷為憑，自
    無庸在本案併與宣告沒收，併此敘明。
據上論斷，應依刑事訴訟法第368條、第372條，判決如主文。
中　　華　　民　　國　　96　　年　　5　 　月　　30　　日
　　　　　　　　　刑事第十七庭  審判長法　官   高明哲
　　　　　　　　　　　　　　　　　    法　官   陳憲裕
　　　　　　　 　 　　　　　　　　　　法　官   孫惠琳
以上正本證明與原本無異。
不得上訴。
                                      書記官   梁淑時
中　　華　　民　　國　　96　　年　　5 　　月　　30　　日
附表：
┌──┬──────┬───────┬─────────┐
│編號│扣押時間    │應沒收及沒收銷│備註              │
│    │            │燬之物        │                  │
├──┼──────┼───────┼─────────┤
│1   │95年08月14日│注射針筒一支（│移送機關：台北縣政│
│    │下午3時許   │已使用）      │府警察局海山分局；│
│    │            │              │臺灣臺北地方法院檢│
│    │            │              │察署95年度藍保管字│
│    │            │              │第2113號（95年度毒│
│    │            │              │偵字第2220號偵查卷│
│    │            │              │第128頁）         │
├──┼──────┼───────┼─────────┤
│2   │95年09月21日│內含第一級毒品│移送機關：台北市政│
│    │下午7時許   │海洛因成分之白│府警察局萬華分局；│
│    │            │色粉末一包（淨│臺灣臺北地方法院檢│
│    │            │重零點零貳公克│察署95年度青保管字│
│    │            │），及用以盛裝│第805號（95年度毒 │
│    │            │之塑膠袋一個（│偵字第2681號偵查卷│
│    │            │空包裝重零點壹│第41頁）          │
│    │            │玖公克）      │                  │
├──┼──────┼───────┼─────────┤
│3   │95年10月02日│內含第一級毒品│移送機關：台北市政│
│    │下午4時40分 │海洛因成分之白│府警察局萬華分局；│
│    │許          │色粉末一包（淨│臺灣臺北地方法院檢│
│    │            │重零點零公克│察署95年度青保管字│
│    │            │），及用以盛裝│第869號（95年度毒 │
│    │            │之塑膠袋一個（│偵字第2725號偵查卷│
│    │            │空包裝重零點貳│第37頁）          │
│    │            │伍公克）。    │                  │
├──┼──────┼───────┼─────────┤
│4   │95年01月18日│注射針筒一支（│移送機關：台北市政│
│    │下午4時30分 │已使用）      │府警察局萬華分局；│
│    │許          │              │臺灣臺北地方法院檢│
│    │            │              │察署96年度藍保管字│
│    │            │              │第0416號（96年度毒│
│    │            │              │偵字第448號偵查卷 │
│    │            │              │第44頁）          │
└──┴──────┴───────┴─────────┘
